臺灣臺中地方法院刑事判決　　　　　　 100年度易字第2854號
公　訴　人　臺灣臺中地方法院檢察署檢察官
被　　　告　邱泰順
上列被告因詐欺案件，經檢察官提起公訴（100 年度偵字第6951
號），被告於準備程序中就被訴事實為有罪之陳述，於聽取當事
人之意見後，由本院合議庭裁定由受命法官獨任以簡式審判程序
審理，判決如下：
    主    文
邱泰順幫助意圖為自己不法之所有，以詐術使人將本人之物交付
，處有期徒刑參月，如易科罰金，以新臺幣壹仟元折算壹日。
    事    實
一、邱泰順可預見將自己之金融機構帳戶存摺、金融卡及密碼，
    交付予年籍身份均不詳之人使用，可能幫助不詳之犯罪集團
    以該金融機構帳戶資料作為犯罪之工具，進而從事財產犯罪
    行為，作為詐騙他人財物或財產上之利益之管道，竟基於縱
    使該人將其申辦之上開金融機構帳戶資料用以從事詐欺取財
    之犯罪行為，亦不違反其本意之幫助犯意，於民國99年12月
    30日下午4 時許，在臺中市北屯區某家統一便利商店，將其
    申請之國泰世華銀行西臺中分行（下稱國泰世華銀行）帳號
    000-000000000 號帳戶、中華郵政股份有限公司臺中中正路
    郵局（下稱中正路郵局）帳號000-0000000-0000001 號帳戶
    、三信商業銀行大智分行（下稱三信商銀）帳號000-000000
    0000號帳戶存摺、提款卡以宅急便方式寄給自稱「張先生」
    之不詳真實姓名年籍成年男子，同時邱泰順並於電話中告知
    「張先生」前揭其所有之帳戶密碼，而交付該男子所屬成年
    詐欺集團成員使用，作為該詐欺集團成員實施詐欺取財犯罪
    使用之工具。其後，該詐欺集團成員即共同基於意圖為自己
    不法所有之犯意聯絡，向如附表所示之張凱翔、賈靜文、曲
    梅真、王雨喬、楊雅琇、張裕寬、周鵬偉、蘇珈愉、葉人豪
    、陳郁蓁等人，以附表所示之手法，為詐欺取財犯行。張凱
    翔等10人遭詐騙信以為真，陷於錯誤後，即分別匯款如附表
    所示之金額至上開邱泰順前揭所有之帳戶內，隨即遭不詳人
    士提領一空，因此均受有財產上之損害。嗣因張凱翔等10人
    ，因察覺異狀，始報警循線查悉上情。
二、案經臺中市政府警察局第五分局報請臺灣臺中地方法院檢察
    署檢察官偵查起訴。
    理    由
一、程序方面：
  (一)本案被告邱泰順所犯係死刑、無期徒刑、最輕本刑為3 年以
    上有期徒刑以外之罪，被告於行準備程序中就被訴事實為有
    罪之陳述，經法官告知簡式審判程序之旨，並聽取公訴人、
    被告之意見後，本院合議庭認為適宜由受命法官獨任進行簡
    式審判程序，而依刑事訴訟法第273 條之1 第1 項規定，裁
    定改用簡式審判程序，是本案之證據調查，依刑事訴訟法第
    273 條之2 、同法第159 條第2 項之規定，不適用傳聞法則
    有關限制證據能力之相關規定。
  (二)本案被告所為不利於己之供述，並無出於強暴、脅迫、利誘
    、詐欺、疲勞訊問、違法羈押或其他不正之方法，亦非違反
    法定障礙事由經過期間不得訊問或告知義務之規定而為，依
    刑事訴訟法第156 條第1 項、第158 條之2 規定，應認其有
    證據能力。
  (三)本案認定犯罪事實所憑之非供述證據，均無違反法定程序而
    取得之情形，依刑事訴訟法第158 條之4 反面規定，自有證
    據能力。
二、本院認定被告有罪之證據如下：
  (一)被告於本院審理中之自白供述。
  (二)被害人張凱翔、賈靜文、曲梅真、王雨喬、楊雅琇、張裕寬
    、周鵬偉、蘇珈愉、葉人豪、陳郁蓁於警詢中之指述。
  (三)關於被害人張凱翔報案之彰化縣警察局田中分局田中派出所
    受理刑事案件報案三聯單、受理詐騙帳戶通報警示簡便格式
    表及張凱翔提出之中華郵政股份有限公司田中三潭郵局帳戶
    之存摺封面及內頁交易明細影本；關於被害人賈靜文報案之
    新北市政府警察局汐止分局汐止派出所受理各類案件紀錄表
    、受理刑事案件報案三聯單、受理詐騙帳戶通報警示簡便格
    式表、內政部警政署反詐騙案件紀錄表，及賈靜文提出之台
    新銀行自動櫃員機交易明細表影本1 紙；關於被害人曲梅真
    報案之高雄市政府警察局林園分局昭明派出所受理刑事案件
    報案三聯單、受理各類案件紀錄表、受理詐騙帳戶通報警示
    簡便格式表、內政部警政署反詐騙案件紀錄表，及曲梅真提
    出之華南銀行五甲分行帳戶存摺封面影本、郵局自動櫃員機
    交易明細表影本；關於被害人王雨喬報案之新竹縣政府警察
    局竹北分局竹北派出所受理各類案件紀錄表、受理刑事案件
    報案三聯單，及王雨喬提出之郵局自動櫃員機交易明細表影
    本；關於被害人楊雅琇報案之臺北市政府警察局中山分局中
    山二派出所陳報單、受理各類案件紀錄表、受理刑事案件報
    案三聯單、受理詐騙帳戶通報警示簡便格式表、內政部警政
    署反詐騙案件紀錄表，及楊雅琇提出之匯豐（臺灣）商業銀
    行股份有限公司交易明細表影本；關於被害人張裕寬報案之
    內政部警政署反詐騙案件紀錄表、苗栗縣警察局苗栗分局南
    苗派出所受理刑事案件報案三聯單、受理詐騙帳戶通報警示
    簡便格式表、受理各類案件紀錄表，及張裕寬提出之郵局自
    動櫃員機交易明細表影本；關於被害人周鵬偉報案之金門縣
    警察局金城分局金寧分駐所受理刑事案件報案三聯單、受理
    各類案件紀錄表、受理詐騙帳戶通報警示簡便格式表、內政
    部警政署反詐騙案件紀錄表、金融機構聯防機制通報單，及
    周鵬偉提出之土地銀行自動櫃員機存戶交易明細表影本；被
    害人蘇珈愉提出之郵局自動櫃員機交易明細表影本；關於被
    害人葉人豪報案之新竹市警察局第二分局東勢派出所受理詐
    騙帳戶通報警示簡便格式表、受理刑事案件報案三聯單、受
    理各類案件紀錄表、內政部警政署反詐騙案件紀錄表，及葉
    人豪提出之郵局自動櫃員機交易明細表影本；關於被害人陳
    郁蓁報案之臺北市政府警察局大安分局警備隊陳報單、受理
    刑事案件報案三聯單、受理各類案件紀錄表、臺北市政府警
    察局大安分局員警工作紀錄簿、受理詐騙帳戶通報警示簡便
    格式表、內政部警政署反詐騙案件紀錄表，及陳郁蓁提出之
    郵局自動櫃員機交易明細表影本等證據在卷可稽。此外，復
    有國泰世華商業銀行西台中分行邱泰順帳號（000-00000000
    0 ）開戶基本資料及交易明細、存摺、印鑑變更查詢表、中
    華郵政股份有限公司臺中中正路郵局帳號000-0000000-0000
    000 號帳戶立帳申請書影本及歷史交易清單、三信商業銀行
    股份有限公司大智分行帳號000- 0000000000 號帳戶開戶資
    料及帳戶交易明細表、00-00000000 、00-00000 000通聯調
    閱查詢單、台中市政府警察局第一分局民權派出所警員白大
    明於100 年1 月22日製作之職務報告附卷可佐，互核相符，
    顯見本案被害人張凱翔等人確實係受上述詐欺集團成員實施
    之詐術欺騙，陷於錯誤匯款而受有財產上損害甚明。
  (四)按刑法上之故意，可分為直接故意與不確定故意（間接故意
    ），所謂「不確定故意」，係指行為人對於構成犯罪之事實
    ，預見其發生而其發生並不違背其本意者，刑法第13條第2
    項定有明文。衡諸常情，一般國人向金融機構開設帳戶，並
    無任何法令限制，若係正當用途，大可光明正大，自行申請
    供己使用，何必向他人收集？再者，帳戶之用途係用來存提
    款項，而存摺、提款卡等均係個人重要之物件，並具有一定
    金融交易目的及識別意義，一旦有人收購他人帳戶及上開物
    品供做不明使用，依一般認知，必是隱身幕後之使用人欲利
    用人頭帳戶掩飾犯行免於遭人追查，自極易於令人有與不法
    犯罪之目的相關之合理懷疑。又近來利用各種名義詐欺取財
    之犯罪類型層出不窮，該等犯罪，多數均係利用他人帳戶作
    為恐嚇取財或詐欺所得財物之出入帳戶，並經媒體廣為披載
    ，被告縱使並不確知所提供之帳戶，係遭他人用以對被害人
    詐欺取財，亦無法確知取得帳戶之人係以何種方法於何時地
    為詐欺取財之具體內容，惟對於其所提供之上揭帳戶，將遭
    人作為詐欺取財犯行所得財物匯入及提領之工具使用，應有
    概括之認識，且可預見其發生。被告為具一般社會智識經驗
    之成年人，自可預知該詐欺集團係利用上開帳戶作為犯罪之
    用，是其對於他人利用上開帳戶資料作為犯詐欺罪之出入帳
    戶等情，能預見其發生且其發生不違背其本意，實有幫助該
    詐欺集團利用其所提供之帳戶犯詐欺取財罪之不確定故意，
    允無疑義。
  (五)綜上證據調查結果可知，被告於本院審理中所為任意性自白
    ，核與事實相符，洵堪採信。是本案事證明確，被告犯行洵
    堪認定，應予依法論科。
三、按刑法上之幫助犯，係對於犯罪與正犯有共同之認識，而以
    幫助之意思，對於正犯資以助力，而未參與實施犯罪之行為
    者而言（詳最高法院75年度台上字第1509號、84年度台上字
    第5998號、第6475號、88年度台上字第1270號判決，均同此
    意旨）；是以，如未參與實施犯罪構成要件之行為，且係出
    於幫助之意思提供助力，即屬幫助犯，而非共同正犯。查本
    案被告基於幫助之犯意，分別提供其所有之金融機構帳戶存
    摺、金融卡及密碼等物予自稱「張先生」之不詳真實姓名年
    籍成年男子及所屬詐欺集團成員使用，該詐欺集團成員隨即
    分別用以對被害人張凱翔、賈靜文、曲梅真、王雨喬、楊雅
    琇、張裕寬、周鵬偉、蘇珈愉、葉人豪、陳郁蓁施用詐術，
    使上開被害人陷於錯誤而分別匯款至被告提供之帳戶內，因
    而受有財產上之損害，該自稱「張先生」之不詳真實姓名年
    籍成年男子及所屬成年詐欺集團成員，均為詐欺取財罪之正
    犯，而被告之行為，係為他人之詐欺取財犯行提供助力，尚
    無以自己實施詐欺犯罪之意思，與他人有詐欺犯罪之犯意聯
    絡，或有直接參與詐欺犯罪構成要件行為之分擔情事，尚非
    共同正犯。故核被告所為，係犯刑法第30條第1 項、第339
    條第1 項詐欺取財罪之幫助犯。被告以一幫助行為，致被害
    人10人受害，為一行為觸犯數罪名之想像競合犯，應從一重
    之刑法第30條第1 項前段、第339 條第1 項之幫助詐欺取財
    罪處斷。被告係以幫助詐欺取財犯罪之意思參與犯罪，為幫
    助犯，乃依刑法第30條第2 項規定，依正犯之刑減輕之。爰
    審酌被告提供上開三個金融機構帳戶存摺影本、金融卡及密
    碼等物予他人使用，作為詐欺他人財物時使用之工具，所為
    對於被害人造成損害，且已影響社會正常交易安全，增加被
    害人尋求救濟之困難，並使犯罪之追查趨於複雜，形成查緝
    死角，併斟酌被告素行尚可，其智識程度為就讀國中夜補校
    ，家庭經濟狀況為目前無業，生活狀況為一個人獨自居住，
    不需要扶養別人，生活費用都要靠母親資助，及被告犯罪後
    坦承犯行，犯後態度尚佳等一切情狀，量處如主文所示之刑
    ，併諭知易科罰金之折算標準，以資懲儆。又依刑事訴訟法
    第479 條第2 項規定，可知該易服社會勞動乃係屬執行檢察
    官之權限，是本案自無須再於主文中另諭知易服社會勞動之
    折算標準。至被告交付予自稱「張先生」之不詳成年男子及
    所屬詐欺集團成員使用之上開帳戶存摺影本、金融卡均未扣
    案，因無從判別現是否猶存在，且未扣案，為免將來執行發
    生困難，爰均不另為沒收之諭知，附此敘明。
據上論斷，應依刑事訴訟法第273 條之1 第1 項、第299 條第1
項前段，刑法第30條第1 項、第2 項、第339 條第1 項、第55條
、第41條第1 項前段，刑法施行法第1 條之1 第1 項、第2 項前
段，判決如主文。
本件經檢察官沙小雯到庭執行職務。
中    華    民    國  100     年    10    月    14    日
                  刑事第十九庭    法  官  胡芷瑜
以上正本證明與原本無異。
如不服本判決，應於收受送達後10日內向本院提出上訴書狀，並
應敘述具體理由；其未敘述上訴理由者，應於上訴期間屆滿後20
日內向本院補提理由書（均須按他造當事人之人數附繕本）「切
勿逕送上級法院」。
                                  書記官  巫惠穎
中    華    民    國  100     年    10    月    14    日
附錄論罪科刑法條全文：
刑法第339 條（普通詐欺罪）
意圖為自己或第三人不法之所有，以詐術使人將本人或第三人之
物交付者，處5 年以下有期徒刑、拘役或科或併科1 千元以下罰
金。
以前項方法得財產上不法之利益或使第三人得之者，亦同。
前二項之未遂犯罰之。
附表：
┌──┬───┬─────┬──────┬────┬────┬─────┐
│序號│被害人│詐騙方式  │匯款日期    │匯款方式│匯款帳戶│匯款金額  │
│    │      │          │            │        │        │（新臺幣）│
├──┼───┼─────┼──────┼────┼────┼─────┤
│1   │張凱翔│電話通知網│100 年1 月2 │自動櫃員│國泰世華│29989元   │
│    │      │路購物付款│日下午3 時30│機ATM轉 │銀行西臺│          │
│    │      │方式誤設為│分許（起訴意│帳      │中分行帳│          │
│    │      │分期付款  │旨誤載為100 │        │號：013 │          │
│    │      │          │年1 月2 日16│        │-0000000│          │
│    │      │          │時6 分）    │        │65號帳戶│          │
├──┼───┼─────┼──────┼────┼────┼─────┤
│2   │賈靜文│電話通知網│100年1月2日 │自動櫃員│同上    │29983元   │
│    │      │路購物付款│下午4時8分  │機ATM轉 │        │          │
│    │      │方式誤設為│            │帳      │        │          │
│    │      │分期付款  │            │        │        │          │
├──┼───┼─────┼──────┼────┼────┼─────┤
│3   │曲梅真│電話通知網│100年1月2日 │自動櫃員│同上    │22313元   │
│    │      │路購物付款│下午4時27分 │機ATM轉 │        │          │
│    │      │方式誤設為│            │帳      │        │          │
│    │      │分期付款  │            │        │        │          │
├──┼───┼─────┼──────┼────┼────┼─────┤
│4   │王雨喬│電話通知網│100年1月2日 │自動櫃員│同上    │12799 元及│
│    │      │路購物付款│下午4 時44分│機ATM轉 │        │1328元    │
│    │      │方式誤設為│、同日下午4 │帳      │        │          │
│    │      │分期付款  │時46分      │        │        │          │
├──┼───┼─────┼──────┼────┼────┼─────┤
│5   │楊雅琇│電話通知網│100年1月2日 │自動櫃員│中華郵政│29998元   │
│    │      │路購物付款│下午5時11分 │機ATM轉 │臺中中正│          │
│    │      │方式誤設為│            │帳      │路郵局帳│          │
│    │      │分期付款  │            │        │號：700 │          │
│    │      │          │            │        │-0000000│          │
│    │      │          │            │        │-0000000│          │
│    │      │          │            │        │號帳戶  │          │
├──┼───┼─────┼──────┼────┼────┼─────┤
│6   │張裕寬│電話通知網│100年1月2日 │自動櫃員│同上    │29999元   │
│    │      │路購物付款│下午5時14分 │機ATM轉 │        │          │
│    │      │方式誤設為│            │帳      │        │          │
│    │      │分期付款  │            │        │        │          │
├──┼───┼─────┼──────┼────┼────┼─────┤
│7   │周鵬偉│電話通知網│100年1月2日 │自動櫃員│三信商業│29912元   │
│    │      │路購物付款│下午5時31分 │機ATM轉 │銀行大智│          │
│    │      │方式誤設為│            │帳      │分行帳號│          │
│    │      │分期付款  │            │        │：147   │          │
│    │      │          │            │        │-0000000│          │
│    │      │          │            │        │704號帳 │          │
│    │      │          │            │        │戶      │          │
├──┼───┼─────┼──────┼────┼────┼─────┤
│8   │蘇珈愉│電話通知網│100年1月2日 │自動櫃員│同上    │29988元   │
│    │      │路購物付款│下午5時48分 │機ATM轉 │        │          │
│    │      │方式誤設為│            │帳      │        │          │
│    │      │分期付款  │            │        │        │          │
├──┼───┼─────┼──────┼────┼────┼─────┤
│9   │葉人豪│電話通知網│100年1月2日 │自動櫃員│同上    │29978元   │
│    │      │路購物付款│下午5時50分 │機ATM轉 │        │          │
│    │      │方式誤設為│            │帳      │        │          │
│    │      │分期付款  │            │        │        │          │
├──┼───┼─────┼──────┼────┼────┼─────┤
│10  │陳郁蓁│電話通知網│100年1月2日 │自動櫃員│同上    │20617元   │
│    │      │路購物付款│下午5時51分 │機ATM轉 │        │          │
│    │      │方式誤設為│            │帳      │        │          │
│    │      │分期付款  │            │        │        │          │
└──┴───┴─────┴──────┴────┴────┴─────┘